【裁判字號】    98,台上,1221
【裁判日期】    980312
【裁判案由】    違反毒品危害防制條例
【裁判全文】
最高法院刑事判決            九十八年度台上字第一二二一號
上  訴  人  甲○○
上列上訴人因違反毒品危害防制條例案件，不服台灣高等法院台
南分院中華民國九十七年十二月十八日第二審更審判決（九十七
年度上更(一)字第二五六號，起訴案號：台灣台南地方法院檢察署
九十五年度偵字第四一一五號），提起上訴，本院判決如下：
    主  文
原判決撤銷，發回台灣高等法院台南分院。
    理  由
本件原判決撤銷第一審之科刑判決，改判依想像競合犯關係，從
一重論處上訴人甲○○連續販賣第一級毒品累犯罪刑，固非無見
。
惟查(一)毒品危害防制條例第四條第一項之販賣第一級毒品罪，其
法定刑為死刑或無期徒刑；處無期徒刑者，得併科新台幣一千萬
元以下罰金。原判決對上訴人所犯該罪，適用刑法第五十九條規
定減輕其刑，依修正前刑法第六十四條第二項、第六十五條第二
項規定，死刑減輕者，為無期徒刑，或為十五年以下十二年以上
有期徒刑。無期徒刑減輕者，為七年以上有期徒刑。是對上訴人
所量處之刑，除罰金外，僅能於無期徒刑或十五年以下七年以上
有期徒刑中為選擇，乃原判決竟量處上訴人有期徒刑十五年六月
，已逾該項法定刑範圍，顯屬違法。(二)原判決主文僅記載第二級
毒品三包（含袋重十六．九一公克）沒收銷燬，並未載明係屬何
項第二級毒品（見原判決一頁）；又理由欄雖說明千斤頂一個、
壓模器一個、研磨器一個、電子磅秤二台，均為上訴人所有供犯
罪所用之物，應予沒收，然事實欄對扣得該些物品之數量，並未
明白認定，詳為記載（見原判決二頁）；皆有疏誤。(三)原判決理
由記載扣案白色結晶物三包，經檢驗結果，為第二級毒品安非他
命，有毒品初步檢驗報告單一紙存卷可參。然該項檢驗，係移送
機關台南縣警察局少年警察隊依聯勤二０四廠製造之煙毒檢驗Ａ
包試劑初步檢驗結果，有該檢驗報告單附卷可稽（見警卷三十三
頁），並非鑑定機關之鑑定，原判決採為認定該三包結晶物係安
非他命之依據，殊非適法。(四)原判決既謂上訴人販賣毒品予呂輝
明，係經由張東義居中牽線介紹。則上訴人與張東義有無共同正
犯關係，原判決未予認定及說明，尚有未當。(五)原判決理由謂上
訴人於偵查中，自承有販賣海洛因予姓名年籍不詳，綽號「度針
」之友人（見原判決十頁），則該部分是否成立犯罪，與本件犯
行有無裁判上一罪關係，得予審判，原判決恝置不論，洵有未合
。(六)證人張東義於警詢時證稱：不知上訴人有無販賣毒品，亦未
向上訴人購買過毒品，也不知道有無他人向其購買毒品等語（見
偵查卷四十五頁），此項有利於上訴人之證據，是否足採，原判
決未見說明，不無可議。(七)上訴人於原審聲請再傳訊證人呂輝明
（見原審上更(一)卷一五五頁），原審未予傳訊，又未認無調查之
必要，以裁定駁回，亦未於判決理由予以說明，其踐行之訴訟程
序，亦屬違法。以上或為上訴意旨所指摘，或為本院得依職權調
查之事項，應認原判決仍有撤銷發回之原因。至原判決不另諭知
無罪部分，基於審判不可分原則，應併發回。
據上論結，應依刑事訴訟法第三百九十七條、第四百零一條，判
決如主文。
中    華    民    國  九十八  年    三    月   十二   日
                      最高法院刑事第二庭
                          審判長法官  莊  登  照
                                法官  黃  一  鑫
                                法官  陳  世  淙
                                法官  許  錦  印
                                法官  劉  介  民
      本件正本證明與原本無異
                                      書  記  官
中    華    民    國  九十八  年    三    月   十六   日
                                                      Ｅ


司法院資訊處製作；財團法人民間司法改革基金會備份。
